臺灣臺中地方法院民事判決
111年度簡上字第12號
上  訴  人  陳輝聖  

被上訴人    廖祐康即廖志忠


上列當事人間請求確認本票債權不存在事件，上訴人對於民國11
0年10月27日本院臺中簡易庭110年度中簡字第2228號第一審民事
簡易判決提起上訴，本院合議庭於111年4月22日言詞辯論終結，
判決如下：
    主  文
上訴駁回。
第二審訴訟費用由上訴人負擔。
    事實及理由
壹、上訴人起訴主張：
一、兩造於民國108年11月28日簽立合資契約書（下稱系爭契約
    ），由被上訴人出資新臺幣（下同）20萬元（下稱系爭投資
    款），入股上訴人經營之玫瑰園公司（下稱系爭公司），於
    大陸經營傳銷直播事業，上訴人為擔保履約，乃依系爭契約
    第11條第2項簽發如附表所示本票2紙(下合稱附表本票)交付
    被上訴人。然因事後爆發新冠肺炎，系爭公司未能營運，此
    屬系爭契約第11條第1項約定之不可抗力事由，上訴人免負
    賠償責任，詎被上訴人竟持附表本票就其中請求金額即165
    萬元部分（下稱系爭本票）向本院聲請強制執行，經本院以
    109年度司票字第5845號裁定（下稱系爭裁定）核准在案。
    為此提起確認之訴，請求判決確認被上訴人對系爭本票之債
    權不存在等語。
二、於本院補陳：
    系爭公司原設立於大陸地區，因新冠肺炎疫情爆發致營運不
    善，上訴人遂將系爭公司移回台灣繼續經營，公司運作平台
    並未倒閉。上訴人已依約投資及經營公司，不符系爭契約第
    11條第2項約定之退款事由，被上訴人對系爭本票之債權不
    存在等語。
貳、被上訴人抗辯：
　　系爭公司平台已停止營業，且上訴人承諾願將系爭投資款退
    還被上訴人，惟上訴人迄今僅退還被上訴人3萬5000元，尚
    餘16萬5000元未清償，依系爭契約第11條第2項約定，被上
    訴人得持系爭本票求償，請求駁回上訴人之訴等語。
參、原審判決以上訴人僅清償附表所示本票所擔保之其中3萬500
    0元投資款，餘款16萬5000元則尚未返還，被上訴人自得就
    附表本票其中16萬5000元聲請本票裁定為由，判決上訴人敗
    訴，上訴人不服提起上訴，於本院上訴聲明：(一)原判決廢
    棄。(二)確認被上訴人對系爭本票債權不存在（上訴聲明請
    求確認被上訴人對附表本票債權均不存在，應有誤會，爰由
    本院逕以更正）。被上訴人於本院答辯聲明：上訴駁回。
肆、本院之判斷： 
一、按確認法律關係之訴，非原告有即受確認判決之法律上利益
    者，不得提起之，民事訴訟法第247條第1項前段定有明文。
    又所謂即受確認判決之法律上利益，係指因法律關係之存否
    不明確，致原告在私法上之地位有受侵害之危險，而此項危
    險得以對於被告之確認判決除去之者而言（最高法院42年台
    上字第1031號判決意旨參照）。查：上訴人主張被上訴人執
    有系爭本票，向本院聲請本票裁定，經本院以系爭裁定准予
    強制執行，業據提出系爭裁定為證（見原審卷第21頁），並
    經本院調閱本院109年度司票字第5845號民事聲請卷宗確認
    屬實，上訴人既否認系爭本票之債權存在，則兩造間就系爭
    本票之債權是否存在乙節即屬未明，對上訴人而言，其法律
    地位即有受侵害之危險，而此危險得以對於被上訴人之確認
    判決除去之，揆諸前揭法律規定及判決意旨，上訴人提起本
    件確認之訴具有確認利益，應予准許。至於附表本票所擔保
    之3萬5000元，業據上訴人清償，此為被上訴人所不爭執，
    被上訴人亦未就此部分聲請裁定准予強制執行，此部分並無
    確認利益，併予敘明。　
二、上訴人主張兩造於108年11月28日簽立系爭契約，由被上訴
    人出資20萬元，入股系爭公司，上訴人為擔保履約，乃依系
    爭契約第11條第2項簽發附表本票交付被上訴人，上訴人嗣
    退還被上訴人投資款3萬5000元等事實，業據上訴人提出系
    爭契約為證，並有附表本票、LINE對話紀錄可稽，且為被上
    訴人所不爭執（見原審卷第23-27、61-63、67-103、110頁
    ），是此部分事實，堪信為真。
三、本件被上訴人以系爭公司已停止營業，上訴人承諾退還系爭
    投資款，然嗣僅退還3萬5000元，依系爭契約第11條第2項約
    定，被上訴人得持系爭本票聲請本票裁定，此為上訴人所否
    認，並以前詞置辯。經檢視系爭契約第11條第1項後段及第2
    項約定分別記載：任一方無須就其不可抗力之原因對其他當
    事人負責。甲方（按，即被上訴人）投資20萬到平台，如沒
    照實投資，或公司倒閉，或沒照實利潤分配，將以本票求償
    （見原審卷第27頁）。又附表本票係由上訴人所開立，做為
    被上訴人投資之證明及若上訴人無法履約時，被上訴人得請
    求退還系爭投資款，並得持附表本票求償，此亦為兩造所不
    爭執（見原審卷第45頁；本院卷第265-266頁），足認兩造
    約定上訴人無法履約時，被上訴人即得持附表本票向上訴人
    求償。參諸上訴人於原審主張：被上訴人投資直播平台，因
    於109年1月21日在中國疫情大爆發，導致工作人員無法正常
    作業，且無股東願意前往大陸冒風險處理直播平台，因而先
    暫停大陸直播平台，此屬爭契約第11條第1項後段之不可抗
    力因素，上訴人毋庸負責等語（見原審卷第15、44、46頁）
    ；佐以上訴人曾於LINE對話記錄向被上訴人表示：…當初講
    說是投資直播，並不是跟你借錢…我不太想傷我們之間情感
    才說真的倒了，我再想辦法還你等語（見原審卷第99頁）。
    是依上訴人於原審之陳述及兩造上開對話記錄，足認上訴人
    自承系爭公司業已停止營運。上訴人固於本院改稱當初公司
    設在大陸，疫情期間無法過去經營，事後公司轉回在台灣繼
    續運作至今，平台尚未倒閉，被上訴人不得請求退還系爭投
    資款，並持系爭本票求償等語（見本院卷第250、266頁）。
    然上訴人於本院復稱伊之帳戶被封閉，公司尚在起步就結束
    ，係因疫情無法至大陸營運等語（見本院卷第251、266頁）
    ，且上訴人並未提出系爭公司之平台轉至其他地區營運之客
    觀事證以實其說，上訴人空言所述，無足採信，被上訴人抗
    辯系爭公司業已停止營運乙節，互與上訴人於原審所述相符
    ，而屬可信，堪認系爭公司於大陸之投資平台確已終止營運
    ，是被上訴人依系爭契約第11條第2項約定，請求退還系爭
    投資款，並持系爭本票向上訴人求償，即屬有憑。
四、上訴人復主張因新冠肺炎疫情爆發致營運不善，此乃系爭契
    約第11條第1項後段約定之不可抗力事由，上訴人毋庸負責
    等語（見原審卷第15、44、46頁）。然觀諸兩造間之LINE對
    話記錄顯示（見原審卷第67-99頁）：
　1.不詳日期：
    上訴人：大陸直播先暫停轉移台灣的，疫情關係很多都跑
            不動...我大陸朋友的直播平台也掛了。看什麼
            時間有空碰面一下。
    被上訴人：是喔，那我錢拿的回來嗎？
    上訴人：錢一定拿的回來啊，講廢話嗎？
    被上訴人：…妳說20萬會還我哦，我先截圖一下。…當然
             怕你說話不算話。你不怕就快回答，會還就好
             了。
    上訴人：錢一定會還啊。…總之，別緊張，你會賺到錢或
            拿到錢的。
  2.109年5月6日
　　被上訴人：一直都說，免緊張，已經半年啦，也要給我個
　　          時間吧？哪時要給我錢？
　　上訴人：月中給你個答案。放心啦，我不會給你跑單。…
  3.109年5月25日
    被上訴人：我的郵局帳號如下，轉好再跟我說一下。…
    上訴人：今天先五千。星期四再五千。
　　被上訴人：真少，好吧，慢慢還我，這樣還有19萬。
　　上訴人：轉帳過去了。
　　被上訴人：收到囉~5000~
  4.不詳日期：
    上訴人：匯款了。
    被上訴人：收到5000，剩19萬，一樣下星期一5000？
  5.109年6月7日
    被上訴人：所以咧？下星期幾還錢？
    上訴人：等下個月看進帳多少，我會提撥相對比例給你…
　　        疫情的事沒人遇到…
    被上訴人：…你拜託最少也要一萬。
    上訴人：好啦。至少還是會有進帳給你。
  6.109年7月5日
    上訴人：明天中午前入帳一萬。轉好了。
  7.109年9月15日
    上訴人：入。
    被上訴人：收到5000，還有165000～5000看哪時可再給我～
  8.109年9月24日
    上訴人：我有多的錢自動會入你帳。…沒意外，月底應該
　　        會補上。
　　被上訴人：那很好…也沒多少錢，連我在大學時期都付的
　　          起了。
　　上訴人：我願意退給你真的是很不錯了。
五、依上開對話內容，堪認上訴人將系爭公司營運不善事宜告知
    被上訴人後，兩造即就系爭投資款是否退款乙情展開協商，
    上訴人並同意將系爭投資款分期返還被上訴人，且於109年5
    月25日起即依兩造履約結果陸續給付上訴人不等金額，計已
    退還被上訴人3萬5000元。就此，上訴人固主張係因被上訴
    人告稱沒有錢會餓死，遂先還一些錢給被上訴人，補貼被上
    訴人生活費等語（見本院卷第250頁）。然核與上開對話中
    顯示直播平台已停止運作，上訴人因而同意退還系爭投資款
    等情不符，且由此益見兩造就系爭投資款之退款事宜業已達
    成和解，上訴人並已依約部分履行，是上訴人既已依兩造和
    解內容，陸續退還被上訴人部分投資款，自不得再以系爭契
    約第11條第1項後段約定之不可抗力事由而為抗辯。惟上訴
    人迄今僅償還被上訴人3萬5000元，尚有投資款16萬5000元
    未償還乙情，亦有前開聯繫內容可稽。兩造約定附表本票之
    性質乃系爭契約履約之擔保，則被上訴人依系爭契約第11條
    第2項約定，持以聲請本票裁定向上訴人求償尚未獲償之16
    萬5000元，洵屬有據。上訴人未能依約清償系爭投資款，則
    上訴人就系爭契約負擔之債務即未消滅，上訴人主張系爭本
    票之擔保債權不存在，核屬無憑，為無理由。
六、綜上所述，上訴人雖已清償附表本票所擔保之其中3萬5000
    元系爭投資款，然尚積欠被上訴人投資款16萬5000元，是附
    表本票用以擔保被上訴人投資款之債權於超過3萬5000元部
    分仍然存在。從而，原審認定被上訴人就附表本票其中16萬
    5000元部分，即系爭本票聲請本票裁定准予強制執行，核屬
    有據，上訴人主張兩造間就系爭本票之原因關係不存在，訴
    請確認對上訴人之本票債權不存在，為無理由，並無不合。
    上訴論旨指摘原判決不當，求予廢棄改判，為無理由，應予
    駁回。
七、本件事證已臻明確，兩造其餘攻擊防禦方法及舉證，經本院
    審核後，認對判決結果不生影響，不予一一論列，併予敘明
    。
八、據上論結，本件上訴為無理由，依民事訴訟法第436條之1第
    3項、第449條第1項、第78條，判決如主文。
中　　華　　民　　國　   111　　年　  5　　月　 27  　日
                  民事第四庭  審判長   法  官  黃渙文

　　　　　　 　　　　　　　　　　　　  法  官  董庭誌

　　　　　　　　                       法  官  林婉昀   

不得上訴。 　
附表：
本票附表：至清償日止利息按年息百分之6計算        編號 發票日 票面金額 (新臺幣) 請求金額 到期日 利息起算日 票據號碼 備考 1 108年11月28日 10萬元 10萬元 未載 108年11月28日 WG0000000  2 108年11月27日 10萬元 6萬5000元 未載 108年11月27日 WG0000000  
上為正本係照原本作成。
中　　華　　民　　國　　111 　年　　5 　　月　　27　　日
                                       書記官  王嘉仁